臺灣臺南地方法院民事裁定
111年度家護抗字第72號
抗  告  人  王○○  住詳卷


代  理  人  林維信律師
相  對  人  陳○○


上列當事人間因聲請通常保護令事件，抗告人對於民國111年8月
16日本院111年度家護字第545號第一審裁定提起抗告，本院管轄
之第二審合議庭裁定如下：
    主  文
抗告駁回。
    理  由
一、相對人即原審聲請人（下稱相對人）前向本院聲請對抗告人
    即原審相對人（下稱抗告人）核發通常保護令，經原審審理
    後認抗告人於民國111年2月2日以駕車衝撞相對人停放在臺
    南市○○區○○路0段0號住處路邊汽車之方式恐嚇相對人，及以
    持續傳送簡訊、Line訊息與相對人，或公開表達不利於相對
    人之言論，其內容包含有抗告人持刀自殘、血跡斑斑之照片
    之方式騷擾相對人，均已構成家庭暴力行為，並因抗告人係
    多次為上開家庭暴力行為，而認相對人有再受抗告人暴力行
    為之危險，而核發如原裁定所示內容之通常保護令，有效期
    間為1年。抗告人不服對原裁定提起抗告。
二、抗告人抗告意旨略以：
（一）抗告人會於111年2月2日駕車衝撞相對人停放住處路邊汽
      車，係因抗告人於前1日（即111年2月1日）收到臉書（Fa
      cebook）通知其遭移除在相對人家族事業陳家宴會館之粉
      絲專業之管理員身分，因抗告人對相對人此家族事業奉獻
      甚多，遭此對待感到錯愕、憤怒，致電相對人了解緣由又
      遭相對人嗆聲、汙衊、掛電話及刻意拒接電話，抗告人一
      時氣憤方會於上開時、地駕車衝撞相對人停放路邊、車上
      無人之汽車，且相對人對此行為並無任何恐懼害怕之反應
      ，嗣後更對抗告人勒脖施暴，且其施暴行為並非原裁定所
      謂基於恐懼之正常反應，而係實在之暴力行為，經本院核
      發111年度家護字第185號通常保護令獲准，可見抗告人上
      開駕車衝撞相對人停放住處路邊汽車之行為，係因可歸責
      於相對人之事由導致之一時過當反應，並非家庭暴力防治
      法所欲規範之家庭暴力行為，原裁定竟准予核發通常保護
      令，自有違法、不當。
（二）抗告人並未公開表達對相對人不利之言論，媒體報導乙事
      ，並非抗告人對媒體爆料，且記者私下找抗告人要求採訪
      ，抗告人均未同意；而抗告人雖有將其於111年2月2日駕
      車衝撞事件後遭相對人施暴，及相對人母親在旁觀看未制
      止之事實在個人網頁上抒發心情，但其所述內容與當日經
      監視錄影錄得之影像大致相符，均屬事實，並無相對人所
      稱發表誹謗相對人及其家人名譽之言論可言，縱使相對人
      感到不快，亦難認相對人因此會感到害怕、恐懼或不安，
      並無以通常保護令保護相對人之必要；至於抗告人雖有傳
      送簡訊、Line訊息與相對人，其內容包含有抗告人持刀自
      殘、血跡斑斑之照片，但此係肇因於相對人外遇、婚姻及
      家庭關係衝突、對抗告人為家庭暴力行為使抗告人罹患憂
      鬱、恐慌等精神疾病病況加重，產生自我毀滅、輕生等念
      頭所導致，可歸責於相對人，並非家庭暴力防治法所欲規
      範之家庭暴力行為，原裁定未察上情，認抗告人有家庭暴
      力行為，而核發通常保護令，自有違誤。
（三）抗告人係於111年2月2日駕車衝撞相對人車輛、同年2月間
      在個人網路空間抒發遭相對人家暴、其家人不當作為之心
      聲，及於同年月傳送持刀自殘之相片與相對人，然而相對
      人卻於111年2月23日主動傳訊「到家了，老婆晚安」與抗
      告人，難認相對人有因抗告人上開行為產生懼怕，且相對
      人遲至111年4月26日始提出本件通常保護令之聲請，更難
      認相對人害怕抗告人；另根據相對人自行提出兩造之Line
      對話截圖，相對人曾向抗告人表示「我也不能去找你們，
      你也怕見我，講電話也不容易」，足徵相對人知悉抗告人
      對其感到害怕，相對人自無再受抗告人家庭暴力之危險存
      在；況依原審所調取抗告人之病歷顯示，抗告人於111年7
      月病況已未再惡化，並自行參與臺南市家庭教育中心「讓
      家偉大」家庭行為預防與輔導計畫，而至慈恩心療所進行
      心理治療，並經心理師評估抗告人透過減少與相對人及其
      家族互動接觸，同時將生活重心放在照顧孩子與投入工作
      中來穩定生活與情緒，顯見抗告人心理狀態逐漸平穩，不
      致再有自殘、輕生念頭而傳此等照片與相對人之情事，應
      無繼續發生此種行為之可能性；甚至相對人於111年6月18
      日至抗告人住家附近球場擬抓兩造未成年子女陳昱圳、陳
      冠，並前後撥打5次電話予抗告人，抗告人均不敢接聽，
      及抗告人於原審111年8月12日訊問期日曾請求引用兩造未
      成年子女陳昱圳、陳冠於本院111年度暫家護抗字第19號
      暫時保護令事件到庭之陳述證明兩造互動係相對人會以扔
      物品之方式對抗告人施暴，均足徵兩造間之互動相處係抗
      告人恐懼相對人，原審竟未查上情，率認相對人有保護之
      必要而以原裁定核發通常保護令，與事實不符，應予廢棄
      。　
三、相對人未提出書狀作何聲明或陳述。
四、本院之判斷：
（一）經本院審酌全部卷證，認原裁定結果與法律規定相符，應
      予維持，並引用原裁定記載之事實及理由，另就抗告意旨
      敘明理由於後。
（二）抗告人雖以前詞主張其行為非屬家庭暴力行為，及其對相
      對人之行為並無繼續發生之可能性云云。惟：
    ⒈按家庭成員間，因可歸責於被害人之事由，致加害人出於
      過當之反應而為一時性之身體上或精神上不法侵害行為，
      固難認係家庭暴力防治法所欲規範之家庭暴力行為，但此
      所稱加害人出於過當之反應而為一時性之身體上或精神上
      不法侵害行為，應與可歸責於被害人之事由程度相當方屬
      之，若加害人所為之不法侵害行為其情節嚴重程度已超越
      可歸責於被害人之事由，則應認屬加害人之蓄意報復，不
      能認係加害人單純出於過當之反應而為一時性之身體上或
      精神上不法侵害行為，自仍可構成家庭暴力行為。
    ⒉縱然抗告人係因其於前1日收到臉書（Facebook）通知其遭
      移除在相對人家族事業陳家宴會館之粉絲專業之管理員身
      分，因抗告人對相對人此家族事業奉獻甚多，遭此對待感
      到錯愕、憤怒，致電相對人了解緣由又遭相對人嗆聲、汙
      衊、掛電話及刻意拒接電話，方於上開時、地駕車衝撞相
      對人停放在路邊之汽車，亦不論該汽車上是否有人，抗告
      人駕車衝撞相對人汽車行為之嚴重程度均遠超於相對人之
      上述行為，揆諸上開說明，應認抗告人駕車衝撞相對人汽
      車之行為已屬蓄意報復之行為，不能認屬單純出於過當之
      反應而為一時性之身體上或精神上不法侵害行為，自仍可
      構成家庭暴力行為，抗告人此部分所辯，已無足採。
    ⒊又抗告人持續傳送簡訊、Line訊息與相對人，其內容包含
      有抗告人持刀自殘、血跡斑斑之照片，抗告人雖亦主張係
      可歸責於相對人之上述行為，及相對人於抗告人駕車衝撞
      後對抗告人所施加之家庭暴力行為，但依相對人於原審提
      出之兩造簡訊及Line對話紀錄顯示（見原審卷第21至88頁
      ），抗告人傳送簡訊、Line訊息與相對人之數量龐大，時
      間持續甚久，其程度自亦不能認僅係一時性之不法侵害行
      為，而衡諸常情，抗告人此種行為已足以打擾、警告一般
      人，並製造使一般人心生畏怖之情境，自可構成家庭暴力
      行為，故抗告人此部分所辯，亦無足採。
    ⒋至原裁定認定抗告人公開表達不利於相對人之言論構成家
      庭暴力行為部分，縱然抗告人並未向媒體爆料，僅係因其
      於111年2月2日駕車衝撞事件後遭相對人施暴，及相對人
      母親在旁觀看未制止，而在個人網頁上抒發心情，可認係
      屬因可歸責於被害人之事由，致其出於過當之反應而為一
      時性之精神上不法侵害行為，非屬家庭暴力行為，然抗告
      人前揭其餘行為均可構成家庭暴力行為，已於前述，縱此
      部分不構成家庭暴力行為，亦無礙於其對相對人有其餘家
      庭暴力行為之事實存在。
    ⒌抗告人雖另指摘原裁定未審酌相對人對抗告人之行為並未
      感到害怕，並以相對人於抗告人駕車衝撞相對人後對抗告
      人實施家庭暴力，另援引兩造Line對話截圖及未成年子女
      陳昱圳、陳冠於另案之陳述為據，然相對人是否感到害
      怕，僅係相對人之主觀感覺，況所謂家庭暴力，指家庭成
      員間實施身體、精神或經濟上之騷擾、控制、脅迫或其他
      不法侵害之行為；騷擾，指任何打擾、警告、嘲弄或辱罵
      他人之言語、動作或製造使人心生畏怖情境之行為，觀諸
      家庭暴力防治法第2條第1款、第4款規定甚明，抗告人之
      上開行為已足打擾、警告相對人，縱係「製造使人心生畏
      怖情境」之家庭暴力行為，其使人心生畏怖情境亦僅需客
      觀上判斷，即其行為足以製造社會一般人心生畏怖之情境
      即已足，並無須探求被害人主觀感覺之必要，故抗告人據
      此指摘原裁定違法、不當，亦屬無據。
    ⒍末抗告人雖另以前詞主張其家庭暴力行為並無繼續發生之
      可能性云云。然由抗告人僅因於前1日收到臉書（Faceboo
      k）通知其遭移除在相對人家族事業陳家宴會館之粉絲專
      業之管理員身分感到錯愕、憤怒，致電相對人了解緣由又
      遭相對人嗆聲、汙衊、掛電話及刻意拒接電話，即對相對
      人施以程度甚為嚴重之駕車衝撞行為以為報復，已足見其
      情緒控制力不佳，加以其傳訊騷擾相對人之行為數量龐大
      ，時間持續甚久，更足見其對相對人之不法侵害行為非無
      繼續發生之可能性，而與抗告人是否畏懼相對人無涉；至
      於抗告人主張其自行參與臺南市家庭教育中心「讓家偉大
      」家庭行為預防與輔導計畫，而至慈恩心療所進行心理治
      療，經心理師評估抗告人透過減少與相對人及其家族互動
      接觸，同時將生活重心放在照顧孩子與投入工作中來穩定
      生活與情緒，可見抗告人心理狀態逐漸平穩，不致再有自
      殘、輕生念頭而傳此等照片與相對人之情事，應無繼續發
      生此種行為之可能性部分，固據抗告人提出臺南市家庭教
      育中心「讓家偉大」家庭行為預防與輔導計畫簽到表、就
      診資料及會談紀錄為證（見本院卷第37至39頁），然由抗
      告人提出就診資料及會談紀錄觀之，心理師認為在兩造官
      司尚未告一個段落之情況下，抗告人之情緒依舊容易受到
      每次開庭而有明顯起伏，顯見抗告人情緒尚非全然穩定（
      見本院卷第39頁），而兩造目前仍有婚姻關係，若無法修
      復感情，後續顯然將因婚姻、未成年子女問題而持續有使
      兩造對立之案件產生，將對抗告人之情緒、心理狀態產生
      影響，抗告人自非無因無法控制情緒繼續對相對人為家庭
      暴力行為之可能性，故抗告人據此主張原裁定核發通常保
      護令違法、不當，亦無足採。
五、綜上所述，本件抗告人確有對相對人實施家庭暴力行為，考
    量本件家庭暴力行為係源自兩造婚姻及家庭關係衝突所引發
    ，且兩造若無法修復感情，將仍有足以重大影響抗告人之情
    緒、心理狀態之案件發生，抗告人自有繼續對相對人實施不
    法侵害之危險，為避免兩造間再度發生家庭暴力，自有核發
    通常保護令以保護相對人之必要，故原審依相對人之聲請核
    發如原裁定主文所示內容之通常保護令，並無違法、不當，
    自應予維持，抗告人仍執前詞指摘原裁定不當，求予廢棄改
    判，為無理由，應予駁回。
六、本件事證已明，兩造其餘攻擊防禦方法及所提證據，經斟酌
    後，核與本件之結論，不生影響，爰不一一論列，附此敘明
    。
七、據上論結，本件抗告為無理由，依家庭暴力防治法第20條第
    1項，家事事件法第97條，非訟事件法第46條，民事訴訟法
    第495條之1第1項、第449條第1項規定，裁定如主文。
中　　華　　民　　國　　111 　年　　11　　月　　22　　日
                  家事法庭  審判長法  官  許育菱
                                  法  官  葉惠玲
                                  法  官  游育倫
以上正本係照原本作成。
如不服本裁定，僅得於收受本裁定正本送達後10日內，委任律師
為代理人，以適用法規顯有錯誤為理由，向本院提出再抗告狀(
須附具繕本)。
中　　華　　民　　國　　111 　年　　11　　月　　22　　日
                                   書記官 李鎧安